【裁判字號】    98,簡上,1282
【裁判日期】    990120
【裁判案由】    詐欺
【裁判全文】
臺灣板橋地方法院刑事判決            98年度簡上字第1282號
上  訴  人
即  被  告  乙○○
上列上訴人因詐欺案件，不服本院98年度簡字第7275號中華民國
98年9 月18日第一審判決（聲請案號：98年度偵字第17427 、19
461 、20838 號），提起上訴，暨檢察官另案移送併案審理（臺
灣臺北地方法院檢察署98年度偵字第21294 號），本院管轄之第
二審合議庭判決如下：
    主  文
上訴駁回。
    事  實
一、乙○○前曾於民國96年間因公共危險案件，經臺灣士林地方
    法院以96年度交簡字第163 號判決，判處有期徒刑三月確定
    ，其後復經減刑減為有期徒刑一月又十五日，於96年10月5
    日易科罰金執行完畢。詎其猶不知悔改，可預見一般人無故
    不自行申辦金融機構帳戶使用，反價購或以其他方式取得他
    人申辦之金融機構帳戶使用，可能為遂行詐欺取財之不法所
    有意圖，竟仍不違背其意，而基於幫助詐欺取財之不確定故
    意，於98年5 月25日下午1 時許，在臺北市臺北火車站附近
    （起訴書誤載為「臺北捷運淡水線唭哩岸站出口處」），將
    其前於91年6 月20日在臺北縣土城市○○路○ 段344 號「臺
    灣銀行土城分行」開立之帳號000000000000號帳戶之存摺、
    金融卡及密碼，交付予自稱「小陳」真實姓名年籍不詳之成
    年男子，提供予詐欺集團作為詐騙他人匯款之人頭帳戶使用
    。嗣即有戊○○、丙○○、丁○○、甲○○等人先後於如附
    表所示之98年5 月28日至同年月30日間，在臺北市、臺北縣
    土城市、雲林縣西螺鎮等處，遭詐欺集團以在網路上拍賣網
    站刊登虛偽之交易訊息，詐騙其等競標交易，因而陷於錯誤
    ，轉帳匯款如附表所示價金至被告上開銀行帳戶，旋遭該詐
    欺集團成員提領一空。嗣上開戊○○等四人因未收到貨品，
    且無法聯絡上該詐欺集團之虛偽賣家，始知受騙，報警處理
    ，經警循線調查，因而查悉上情。
二、案經戊○○、丙○○、甲○○訴由臺北縣政府警察局土城分
    局、桃園縣政府警察局中壢分局報請報請臺灣板橋地方法院
    檢察署檢察官偵查後聲請簡易判決處刑及臺北市政府警察局
    大安分局移送臺灣臺北地方法院檢察署檢察官偵查後移送併
    案審理。
    理  由
一、訊據被告乙○○矢口否認有上揭幫助詐欺之犯行，辯稱：伊
    因急需用錢要找工作，前往應徵司機工作時，應對方要求伊
    提供上開銀行存摺、提款卡，擔保伊不會侵占對方提供之車
    輛，之後對方確實有派車給伊跑二次車，後來對方問伊是否
    願兼差牛郎，伊才給對方密碼，其後伊覺得奇怪，到銀行欲
    停止伊上開帳戶，才經銀行告知伊該帳戶已遭列為警示帳戶
    ，之後伊到警局做筆錄時，因害怕有責任，才謊稱依上開帳
    戶存摺、提款卡係遺失，伊亦係無辜之被害人，並無幫助詐
    欺之故意云云。然查：
    (一)被告所有上開銀行帳戶，於上揭時地，幫助供作詐欺集團
      詐騙告訴人戊○○、丙○○、甲○○、被害人丁○○等人
      匯款使用之人頭帳戶等犯罪事實，已據告訴人戊○○、丙○○、甲○○、被害人丁○○等於警詢中、告訴人戊○○
      於偵查中指證明確（見98年度偵字第19461 號偵查卷7至8
      頁、12頁、16頁、98年度偵字第17427 號偵查卷8 至9 頁
      、10至11頁、98年度偵字第20838 號偵查卷12至13頁、臺
      灣臺北地方法院檢察署98年度偵字第21294 號偵查卷4 至
      6 頁、80至81頁，上開告訴人、被害人等於警詢之陳述，
      被告於本院審理時均未爭執其證據能力，依刑事訴訟法第
      159 條之5 規定，得為證據），並有其上開臺灣銀行土城
      分行帳戶之開戶資料、交易明細資料、告訴人戊○○、丙○○、甲○○、被害人丁○○等人被騙匯款之自動櫃員機
      交易明細單、報案之警局受理刑事案件報案三聯單、受理
      詐騙帳戶通報警示簡便格式表、金融機構聯防機制通報單
      、反詐騙案件紀錄表、反詐騙諮詢專線紀錄表、拍賣網站
      虛偽交易訊息網頁列印資料、被告持用之0000000000號及
      其妹林羿萱住處使用之00-00000000 號等電話號碼雙向通
      聯調閱查詢單資料、本院調閱之被告、林羿萱上開電話號
      碼之使用人資料及雙向通聯紀錄等可資佐證。
    (二)被告上訴意旨雖辯稱上開意旨云云，然查被告於98年6 月
      3 日第一次警詢時原係辯稱：伊上開銀行存摺、金融卡係
      於98年5 月27日晚上9 時許，搭捷運時遺忘在車上云云（
      見98年度偵字第17427 號偵查卷6 頁），其後於警詢、偵
      審中則翻異前詞均辯稱：伊上開銀行存摺、金融卡係於98
      年5 月25日應徵接送男公關司機工作時，在臺北市捷運唭
      哩岸站出口處交付給「小陳」之人云云，其前後陳述不一
      ，已非無疑。次依被告於警詢、偵查中所述，其係於98年
      5 月22日見報應徵司機工作，然後撥打報載之電話000000
      0000號，與對方一名女子聯絡，相約於98年5 月25日下午
      1 時許，在臺北市捷運唭哩岸站出口，與該公司副理「小
      陳」碰面安排工作，並當面交付其身分證影本、相片、上
      開銀行存摺、金融卡等物給「小陳」，同日下午3 時許，
      「小陳」再約其在同處，交其一台賓士轎車，指示其於同
      日下午5 時許，至臺北市○○○路410 號對面「麥當勞」
      等候，之後即有一名男子上車，要其開車載他去臺北縣三
      重市天台廣場，同日晚上8 時許，其再開車至該處將該男
      子載返上開「麥當勞」，同日晚上10時30分許，「小陳」
      再打電話與其聯絡，指示其開車至臺北市○○街與民族東
      路捷運站旁公園還車，並給付其3000元工資，之後於98年
      5 月26日上午11時許、同日晚上8 時許，其上開應徵時聯
      絡之女子，以另支電話與其聯絡，告知暫無工作，等候通
      知，至98年5 月27日下午1 時許，其再以其妹家中電話00
      -00000000 打給對方，對方聲稱正在開會，再與其聯絡，
      同日下午6 時許，其再打給對方，對方才又約其至上開林
      森北路「麥當勞」處，交車讓其載送一名男公關至三重市
      天台廣場，到後該男公關即交付其3000元，並要其將車交
      給他即可離去，其就搭計程車回臺北市，搭捷運返回土城
      住處，98年5 月28日、同年6 月1 日，其均再以其妹家中
      上開電話打給對方，對方均稱有生意再通知其上班，其覺
      有異，至同年6 月3 日再打對方，電話已不通，其即至銀
      行欲將帳戶止付凍結云云（見臺灣臺北地方法院檢察署98
      年度偵字第21294 號偵查卷7 至9 頁、臺灣板橋地方法院
      檢察署98年度偵字第19461 號4 至6 頁、30至33頁、98年
      度偵字第20838 號9 至11頁、98年度偵字第17427 號偵查
      卷29至30頁）。然核諸本院調閱之被告持用之0000000000
      行動電話門號雙向通聯紀錄所示，被告上開行動電話門號
      於98年5 月25日中午12時25分至32分間，與其所稱對方之
      0000000000行動電話門號通聯時之基地台位置係在「臺北
      市中正區○○○路3 號7 樓臺北火車站」，而其後於同日
      下午1 時38分間，另與0000000000行動電話門號（使用人
      查無）通聯時之基地台位置則係在「臺北縣土城市○○路
      7 之1 號6 樓頂」與「臺北縣土城市○○路○ 段126 巷21
      、23號5 樓」，可見被告當時所在位置先係在臺北市臺北
      火車站附近，其後即返往臺北縣土城市，被告上開所辯其
      於98年5 月25日下午1 時許，係與對方「小陳」相約在臺
      北市捷運唭哩岸站見面交付上開行存摺、金融卡等物云云
      ，顯與其上開實際所在位置不符。再依上開通聯紀錄所示
      ，被告於98年5 月25日下午2 時16分至17分間、同日晚上
      7 時2 分間、同日晚上7 時55分至59分間，通聯之基地台
      位置均係在「臺北縣土城市○○路○ 段315 號壓縮機大樓
      」，可見其人當時均係在臺北縣土城市，且當日其後即無
      再有通聯紀錄，其上開所辯：當日「小陳」自下午3 時許
      至晚上10時30分許間，先後指示其開車接送男公關，自臺
      北市○○○路至臺北縣三重市之間，並打電話聯絡其將車
      開至臺北市○○街、民族東路捷運站處交還云云，亦與其
      上開實際所在位置及電話通聯情形均顯然不符。又依上開
      通聯紀錄所示，98年5 月26日亦查無與其上開所述與對方
      女子通話相符之通聯紀錄。再依上開被告其妹林羿萱住處
      00-0 0000000電話號碼通聯紀錄所示，於98年5 月27日下
      午1 時27分許、5 時58分許、98年5 月28日下午5 時46分
      許、98年5 月29日下午2 時24分許、3 時21分許、98年5
      月30日下午4 時43分許、98年5 月31日中午12時23分許，
      分別有與0000000000（申請人為「林田」，疑似詐欺集團
      使用電話號碼）及上開詐欺集團使用之0000000000等行動
      電話號碼之通聯紀錄，與被告上開所辯時間相略，但無法
      證明其上開所辯聯絡情形，尚不足為被告有利之認定。
    (三)又被告就其交付上開銀行帳戶存摺、金融卡、密碼予詐欺
      集團之緣由，於98年6 月30日警詢時原係辯稱：「小陳」
      出面與伊面試時，說因工作內容是開車接送公司之男公關
      ，男公關會將款項交給伊，因擔心伊會侵占款項，所以要
      伊提供銀行帳戶存摺及金融卡給公司擔保，伊因此將本件
      銀行帳戶存摺、金融卡含密碼交給「小陳」云云（見98年
      度偵字第19461 號偵查卷4 至5 頁），然其後於98年7 月
      15日偵訊時則稱：伊於98年5 月25日交付帳戶存摺、金融
      卡給「小陳」後，之後「小陳」有指派工作給伊，並說需
      要金融卡密碼轉帳薪資，伊就給他密碼云云（見98年度偵
      字第20838 號偵查卷10頁），之後其於98年7 月17日偵訊
      時則又稱：伊應徵司機交出金融卡，係因對方說交給伊之
      車是新車，需要人保或房保，但伊都無法提供，才要以帳
      戶存摺、金融卡作擔保，之後又因「小陳」問伊是否願作
      牛郎，而女客給牛郎之現金，扣除牛郎個人所得後，餘款
      須存入牛郎個人帳戶，再由公司以金融卡領取，因此伊於
      98 年5月28日將金融卡密碼給「小陳」云云（見98年度偵
      字第17427 號偵查卷30頁），依上所述亦見被告前後說詞
      不一，況稽之被告所提供之上開銀行帳戶存摺、金融卡，
      其帳戶內幾無存款，如何供作擔保，有此亦見被告上開辯
      述情節有違常理，顯為不實，不足採信。
    (四)又被告係成年人，且自79年起至97年間，有多年數種行業
      之工作經驗，此有其勞工保險投保資料在卷可稽，其對個
      人銀行帳戶之存摺、金融卡等物，當知係個人重要之理財
      之物，非可隨意交付他人使用，但依其上開所述，其應徵
      本件工作既不知該公司之實際所在，與應徵面試之「小陳
      」亦素昧平生，卻輕易將其個人所有重要之銀行帳戶存摺
      、金融卡交付陌生人，顯與其個人社會經驗及常情有悖，
      是由此亦見被告上開所辯情節，要難採信。
    綜上所述，足見被告上開所辯，應係卸責之詞，不足採信，
    且參互印證上述理由事證，堪認本件上開銀行帳戶之金融卡
    ，應係被告交付予詐欺集團供作詐騙被害人匯款之人頭帳戶
    使用無訛。是本件事證已臻明確，被告上揭犯行洵堪認定，
    應予依法論科。
二、核本件被告上開所為，係犯刑法第30條、刑法第339 條第1
    項之幫助詐欺取財罪。又其一幫助行為，幫助他人對告訴人
    戊○○、丙○○、甲○○、被害人丁○○等人犯數詐欺取財
    罪，為想像競合犯，應從一重處斷。至移送併案部分之事實
    係與原起訴之告訴人戊○○被害部分，為同一犯罪事實，本
    為原起訴效力範圍，本院自得併予審究。再被告係幫助他人
    犯罪，衡其犯罪情節，爰再依刑法第30條第2 項規定按正犯
    之刑減輕之。另被告被告前曾於96年間因公共危險案件，經
    臺灣士林地方法院以96年度交簡字第163 號判決，判處有期
    徒刑三月確定，其後復經減刑減為有期徒刑一月又十五日，
    於96年10月5 日易科罰金執行完畢，有臺灣高等法院被告前
    案紀錄表在卷可稽，被告前受有期徒刑執行完畢，於五年以
    內故意再犯本件有期徒刑以上之罪，為累犯，應依刑法第47
    條第1 項規定，加重其刑。上開減輕及加重事由，並依法先
    加後減。原審因之依刑法第30條、第339 條第1 項、第55條
    、第47條第1 項、第41條第1 項、刑法施行法第1 條之1 第
    1 項、第2 項前段等規定，並說明審酌被告提供其所有上開
    金融機構帳戶供他人非法使用，助長社會犯罪風氣，導致真
    正犯罪者逍遙法外，其行為殊屬不當，惟念及被告本身並未
    實際參與本件詐欺取財之犯行，責難性較小，及犯後否認犯
    行之態度等一切情狀，量處其有期徒刑四月，如易科罰金以
    新臺幣一千元折算一日，其認事用法，並無違誤，量刑亦屬
    妥適。而被告上訴意旨所執前詞指摘原審判決不當，求予撤
    銷改判，依上所述，顯無理由，自應予駁回。
據上論斷，應依刑事訴訟法第455 條之1 第1 項、第3 項、第36
8 條，判決如主文。
本案經檢察官李超偉到庭執行職務
中    華    民    國    99    年    1     月    20    日
                刑事第二庭  審判長法  官  李  釱  任
                                  法  官  陳  正  偉
                                  法  官  彭  全  曄
以上正本證明與原本無異
本件不得上訴
                                  書記官  謝  雪  紅
中    華    民    國    99    年    1     月    22    日
附錄本案論罪科刑法條全文：
中華民國刑法第339條
（普通詐欺罪）
意圖為自己或第三人不法之所有，以詐術使人將本人或第三人之
物交付者，處5年以下有期徒刑、拘役或科或併科1千元以下罰金
。
以前項方法得財產上不法之利益或使第三人得之者，亦同。
前二項之未遂犯罰之。
--------------------------------------------------------
附表：
┌──┬───┬───────────┬────────┐
│編號│被害人│被  害  犯  罪  事  實│備            註│
├──┼───┼───────────┼────────┤
│01  │戊○○│其於98.05.28晚上8 時許│原起訴及臺北地檢│
│    │      │，在其臺北市住處，上網│98年偵字第21294 │
│    │      │至「雅虎奇摩」拍賣網站│號移送併案審理之│
│    │      │欲購筆記型電腦時，遭詐│同一事實。      │
│    │      │欺集團成員自稱「劉小姐│                │
│    │      │」之人，以刊登標售「  │                │
│    │      │SONY cr35t筆記型電腦」│                │
│    │      │之虛偽交易訊息，詐騙其│                │
│    │      │競標交易，使其陷於錯誤│                │
│    │      │，而於同日晚上22時25分│                │
│    │      │許，至銀行自動櫃員機轉│                │
│    │      │帳匯款價金新臺幣（下同│                │
│    │      │）12,000元至被告上開銀│                │
│    │      │行帳戶，旋遭詐欺集團成│                │
│    │      │員提領一空。其後因未收│                │
│    │      │到貨品，且無法聯絡上對│                │
│    │      │方賣家，始知受騙，報警│                │
│    │      │處理。                │                │
├──┼───┼───────────┼────────┤
│02  │丙○○│其於98.05.28，在其臺北│原起訴事實。    │
│    │      │縣土城市住處，上網至「│                │
│    │      │雅虎奇摩」拍賣網站欲購│                │
│    │      │衛星導航時，遭詐欺集團│                │
│    │      │成員以刊登標售衛星導航│                │
│    │      │之虛偽交易訊息，詐騙其│                │
│    │      │競標交易，使其陷於錯誤│                │
│    │      │，而於同98.05.30上午10│                │
│    │      │時許，至銀行自動櫃員機│                │
│    │      │轉帳匯款價金5,099 元至│                │
│    │      │被告上開銀行帳戶，旋遭│                │
│    │      │詐欺集團成員提領一空。│                │
│    │      │其後因未收到貨品，且無│                │
│    │      │法聯絡上對方賣家，又經│                │
│    │      │收到該網站郵件通知該賣│                │
│    │      │家有安全疑慮，業經停權│                │
│    │      │處分，始知受騙，報警處│                │
│    │      │理。                  │                │
├──┼───┼───────────┼────────┤
│03  │丁○○│其於98.05.29凌晨1 時許│原起訴事實。    │
│    │      │，在其臺北縣土城市住處│                │
│    │      │，上網至「雅虎奇摩」拍│                │
│    │      │賣網站欲購相機時，遭詐│                │
│    │      │欺集團成員以刊登標售相│                │
│    │      │機之虛偽交易訊息，詐騙│                │
│    │      │其競標交易，使其陷於錯│                │
│    │      │誤，而於98.05.30下午1 │                │
│    │      │時53分許，至銀行自動櫃│                │
│    │      │員機轉帳匯款價金3,700 │                │
│    │      │元至被告上開銀行帳戶，│                │
│    │      │旋遭詐欺集團成員提領一│                │
│    │      │空。其後因未收到貨品，│                │
│    │      │且無法聯絡上對方賣家，│                │
│    │      │始知受騙，報警處理。  │                │
├──┼───┼───────────┼────────┤
│04  │甲○○│其於98.05.29下午，在其│原起訴事實。    │
│    │      │雲林縣西螺鎮住處，上網│                │
│    │      │至「露天」（起訴書附表│                │
│    │      │誤載為「雅虎奇摩」）拍│                │
│    │      │賣網站欲購電腦螢幕時，│                │
│    │      │遭詐欺集團成員以刊登標│                │
│    │      │售相機之虛偽交易訊息，│                │
│    │      │詐騙其競標交易，使其陷│                │
│    │      │於錯誤，而於98.05.30晚│                │
│    │      │上8 時19分許，以網路銀│                │
│    │      │行轉帳匯款保證金2,000 │                │
│    │      │元至被告上開銀行帳戶，│                │
│    │      │旋遭詐欺集團成員提領一│                │
│    │      │空。其後因未收到貨品，│                │
│    │      │且無法聯絡上對方賣家，│                │
│    │      │始知受騙，報警處理。  │                │
└──┴───┴───────────┴────────┘

司法院資訊處製作；財團法人民間司法改革基金會備份。
